【裁判字號】    96,易,5418
【裁判日期】    970222
【裁判案由】    家庭暴力防治法之傷害等
【裁判全文】
臺灣臺中地方法院刑事判決              96年度易字第5418號
公  訴  人  臺灣臺中地方法院檢察署檢察官
被      告  甲○○
                    國民
上列被告因違反家庭暴力防治法案件，經檢察官提起公訴（九十
六年度偵字第一八八○二號），本院判決如下：
    主    文
甲○○違反法院依家庭暴力防治法第十四條第一項所為禁止騷擾
行為之民事通常保護令裁定，累犯，處拘役伍拾伍日，如易科罰
金，以新臺幣壹仟元折算壹日。
    犯罪事實
一、甲○○前於民國九十五年間，因違反槍砲彈藥刀械管制條例
    案件，經本院判處有期徒刑四月確定，甫於九十六年二月二
    十七日易科罰金執行完畢，仍不知悔改。緣甲○○與乙○○
    原為夫妻關係（已於九十六年五月十八日離婚），二人具有
    家庭暴力防治法第三條第一款所指之家庭成員關係，因甲○
    ○前曾以三字經辱罵，並出手毆打乙○○，乙○○以甲○○
    有實施上述家庭暴力行為，向本院家事法庭聲請民事保護令
    ，而經本院於九十六年四月十二日，核發九十六年度家護字
    第二二六號民事通常保護令，禁止甲○○對乙○○為騷擾行
    為，且該保護令自核發時起生效，有效期間為一年。詎甲○
    ○明知上開民事通常保護令之內容，竟仍於上開民事通常保
    護令有效期間內之同年五月三日下午三時許，與乙○○在臺
    中市警察局第三分局健康派出所（下稱健康派出所），處理
    就其二人間之糾紛時，一言不合，發生口角，甲○○因而心
    生不悅，乃基於違反上開民事通常保護令之犯意，以「在外
    面討客兄！」辱罵乙○○（公然侮辱部分，業據撤回告訴）
    ，對乙○○為騷擾行為，而違反上開民事通常保護令。
二、案經乙○○訴由臺灣臺中地方法院檢察署檢察官偵查起訴。
    理    由
壹、證據能力部分：
  (一)按被告以外之人於審判外之陳述，雖不符前四條之規定，而
    經當事人於審判程式同意作為證據，法院審酌該言詞陳述或
    書面陳述作成時之情況，認為適當者，亦得為證據。當事人
    、代理人或辯護人於法院調查證據時，知有第一百五十九條
    第一項不得為證據之情形，而未於言詞辯論終結前聲明異議
    者，視為有前項之同意，刑事訴訟法第一百五十九條之五定
    有明文。經查，告訴人乙○○於偵查中之陳述，對被告而言
    ，其性質雖屬傳聞證據，然其偵訊筆錄之內容，業經本院審
    理時予以提示並告以要旨，且經檢察官及被告表示意見，當
    事人已知上述筆錄乃傳聞證據，均未於言詞辯論終結前對該
    筆錄內容異議，依前揭規定，擬制同意作為證據，本院審酌
    上開筆錄作成時，並無不當取供之情形，認為以之作為本案
    之證據亦屬適當，是告訴人於偵查中之陳述，自具有證據能
    力，合先敘明。
  (二)按刑事訴訟法上「證據排除原則」，係指將具有證據價值，
    或真實之證據因取得程序之違法，而予以排除之法則。而私
    人之錄音、錄影之行為所取得之證據，應受刑法第三百十五
    條之一與通訊保障及監察法之規範，私人違反此規範所取得
    之證據，固應予排除。惟依通訊保障及監察法第二十九條第
    三款之規定「監察者為通訊之一方或已得通訊之一方事先同
    意，而非出於不法目的者，不罰」，通訊之一方非出於不法
    目的之錄音，所取得之證據，即無證據排除原則之適用（最
    高法院九十四年度臺上字第七一六號判決意旨參照）。告訴
    人與被告間之對話，核屬通訊保障及監察法第三條第一項第
    三款所指之「談話」，而為該法所規範之「通訊」之範疇，
    允無疑義。就告訴人所提出其與被告間對話內容之錄音，告
    訴人既為通訊之一方，且其錄音又非出於不法目的，應屬通
    訊保障及監察法第二十九條第三款之不罰行為，依前揭說明
    ，告訴人提出之錄音帶一捲，並無證據排除法則之適用，而
    具有證據能力。
貳、認定犯罪事實所憑之證據及論罪科刑：
一、訊據被告甲○○固直承曾以「在外面討客兄！」一詞辱罵告
    訴人乙○○，惟矢口否認有何違反通常保護令之犯行，辯稱
    ：伊並未於九十六年五月三日到健康派出所，不知道告訴人
    提出之錄音帶，是在何時何地錄的，有可能是在該日之前錄
    音的，伊不可能在派出所說這些話云云。經查：
  (一)上揭犯罪事實，業經告訴人迭於偵查中及本院審理時證述：
    伊於九十六年五月三日下午三時許，前往健康派出所告被告
    電話騷擾時，被告以「在外面討客兄！」一語辱罵伊，已違
    反保護令等語明確（見臺灣臺中地方法院檢察署九十六年度
    偵字第一八八○二號偵查卷宗【以下簡稱偵卷】第一二、一
    三頁、本院卷第二四至二六頁），核與證人即當時在場之健
    康派出所警員陳志雄於本院審理時結證稱：九十六年五月三
    日下午三時許，告訴人先到健康派出所指稱遭被告電話騷擾
    ，過不久被告也到場，但被告一進派出所就與告訴人在受理
    民眾報案區吵架，吵了五、六分鐘，伊有聽到被告說告訴人
    討客兄，且音量很大，所以伊就請被告出去，被告在五、六
    分鐘後，又回到派出所內，即未再與告訴人爭吵，而主動要
    求要與告訴人和解，當時伊全程在場，並有將告訴人到派出
    所之事記載在員警工作紀錄簿等語（見本院卷第九九至一○
    二頁）相符，並有本院九十六年度家護字第二二六號民事通
    常保護令、證人陳志雄提出之員警工作紀錄簿各一份附卷可
    稽（見偵卷第五至七頁、本院卷第一一○頁），復有告訴人
    提出之錄音帶一捲可資佐證，且經本院依職權調取上開通常
    保護令之民事聲請事件卷宗查閱屬實。
  (二)被告於本院第一次審理時，即已供稱：「˙˙˙我當時確實
    有講起訴書所載的話，˙˙˙」、「˙˙˙我是（九十六年
    ）五月二日告他（指告訴人）妨害家庭，五月三日應該也有
    去警局˙˙˙」等語（見本院卷第二四、二八頁），且觀諸
    前揭員警工作紀錄簿，其上確實載明：「時間：五月三日下
    午十四時至十六時」；「記事：一、報案人乙○○（年籍資
    料）來所報案指稱其先生甲○○（年籍資料）一直用電話騷
    擾他，造成其困擾，來所報案。二、˙˙˙。三、經通知甲
    ○○來所，經雙方自行協調乙○○暫時不對甲○○提出告訴
    ，保留追訴權。」；「記錄人：陳志雄」等情，核與告訴人
    及證人陳志雄前開證述均相符合；且被告與證人陳志雄並無
    任何仇恨、糾紛等情，業據被告於本院審理時供明在卷（見
    本院卷第一○三頁），證人陳志雄當無故為反於事實之證述
    ，以陷被告於罪之可能，是綜觀上情，堪認被告於九十六年
    五月三日下午三時許，確係在健康派出所內無訛。被告嗣後
    於本院最後一次審理時翻異前詞，辯稱：伊並未於九十六年
    五月三日至健康派出所云云（見本院卷第一○七頁），顯係
    事後卸責之詞，無可採信。
  (三)又查，證人陳志雄證述其聽到被告說告訴人討客兄時，即請
    被告先出去等情，已如前述；而本院於審判期日當庭勘驗告
    訴人所提出之錄音帶一捲，其內容確為被告說到「˙˙˙討
    客兄」時，在旁之人立即要求被告先出去等情，亦有審判筆
    錄可稽（見本院卷第二○三頁）。而被告對於該錄音帶所呈
    現者係其聲音乙節，已供認在卷（見本院卷第一○四頁）；
    另要求被告先出去者，則係證人陳志雄之聲音等情，亦經證
    人陳志雄證述無訛（見本院卷第二○三頁），是堪認證人陳
    志雄上開之證述與告訴人提出錄音帶之內容互核一致，均可
    採信。另證人陳志雄復於本院審理時證稱：伊有處理過數件
    關於被告與告訴人之案件，包括妨害安寧，是他人報案被告
    及告訴人夫妻吵架的事，還有九十六年五月三日之家庭暴力
    案件，伊處理其二人間之家庭暴力案件，僅有這一次等語（
    見本院卷第一○二頁），足徵上開錄音之內容，應係於九十
    六年五月三日，在健康派出所內，證人陳志雄處理被告及告
    訴人電話騷擾案件時所發生之過程，足堪認定。被告辯稱告
    訴人提出之錄音帶，可能是在九十六年五月三日前所錄製，
    地點不可能在派出所云云，應係圖卸之詞，尚無可採。
  (四)另查，告訴人雖於告訴狀中指訴：被告係在製作筆錄之過程
    中以「在外面討客兄！」一語辱罵伊云云（見偵卷第二頁）
    ；嗣於本院審理時則證稱：當日有無製作筆錄，伊想不起來
    了等語（見本院卷第八七頁）；而被告於本院審理時亦一度
    供稱：伊是在製作筆錄之過程中說到告訴人討客兄云云（見
    本院卷第二八頁）。惟查，證人陳志雄於本院審理時證述：
    九十六年五月三日當天並未製作筆錄，伊當時有請被告及告
    訴人作筆錄時，但告訴人說他們要自己和解等語（見本院卷
    第一○一頁）；另本院向臺中市警察局第三分局調取被告及
    告訴人於九十六年五月三日所製作之警詢筆錄，經該局回覆
    ：「˙˙˙二、經查九十六年五月三日本分局健康派出所並
    未有受理甲○○、乙○○等二人相關報案紀錄˙˙˙」等語
    ，亦有該局九十六年十二月四日中分三偵字第○九六○○○
    三二二七八號函一份在卷可參（見本院卷第五○頁），足認
    被告與告訴人於九十六年五月三日確未於健康派出所製作警
    詢筆錄無訛。準此，被告上開辯解，亦與事實不符，無可憑
    採。
  (五)至告訴人雖就當時係因何案件到健康派出所，係自行或經警
    察通知始前往等等細節，前後供述固有不盡一致之現象，然
    其就遭被告以言語辱罵騷擾之時間、地點，及被告辱罵話語
    之內容等主要情節，前後供述均屬一致，而無歧異之處；且
    由證人即健康派出所之警員丙○○於本院審理時證述：被告
    與告訴人有無於九十六年五月三日至健康派出所，伊已不記
    得了，因為他們來派出所好幾次，也報警好幾次，他們夫妻
    會吵架，吵架以後就說要提告訴，所以後來不見得都是同一
    事件來談和解等語（見本院卷第八五頁），足見被告及告訴
    人確曾多次因其等間之爭執、糾紛至健康派出所報警、製作
    筆錄或和解，是告訴人上開相異之供述，應係時間久隔記憶
    生疏，且與被告間尚有多次類似經歷，以致無法確認九十六
    年五月三日當日之細節所致，尚難以此即認其證述內容有所
    瑕疵，而為有利於被告之認定。
  (六)按所謂「精神上不法侵害」，包括以謾罵、吼叫、侮辱、諷
    刺、恫嚇、威脅之言詞語調脅迫、恐嚇被害人之言語虐待；
    竊聽、跟蹤、監視、冷漠、鄙視或其他足以引起人精神痛苦
    之精神虐待及性虐待等行為，詳言之，若某行為已足以引發
    相對人心裡痛苦畏懼之情緒，應即該當「精神上不法侵害」
    之行為，且因家庭暴力行為多有長期性、習慣性、隱密性、
    連續性之特徵，家庭成員間關係密切親近，對於彼此生活、
    個性、喜惡之了解為人際網絡中最深刻者，於判斷某一行為
    是否構成「精神上不法侵害」時，除參酌社會上一般客觀標
    準外，更應將被害人主觀上是否因加害人行為產生痛苦恐懼
    或不安之感受納入考量。至家庭暴力防治法第二條第三款規
    定之「騷擾」，係指任何打擾、警告、嘲弄或辱罵他人之言
    語、動作或製造使人生畏怖情境之行為，使他人因而產生不
    快不安之感受，與「精神上不法侵害行為」肇致相對人心理
    恐懼痛苦，在程度上有所區分。本案被告明知法院已裁定命
    其不得對告訴人為騷擾之行為，卻仍於上述時間、地點，以
    「在外面討客兄！」一詞辱罵告訴人，已足以引起告訴人不
    快、難堪之感受，且被告復供承：伊知道說「在外面討客兄
    ！」這句話會令人難堪等語（見本院卷第二四頁），依前揭
    說明，堪認被告之行為，已構成前揭保護令所禁止之騷擾行
    為。
  (七)至證人陳志雄雖於本院審理時證述告訴人係因受被告電話騷
    擾，始於九十六年五月三日至健康派出所報案等情，且前揭
    員警工作紀錄簿亦為如此記載，均如前述。惟查，此部分關
    於被告係於何時、何地，遭被告以撥打電話之方式，為如何
    令告訴人認為屬「騷擾」之行為、且被告所為是否即該當於
    家庭暴力防治法所指之「騷擾」行為，不僅卷內尚乏告訴人
    之具體指訴，更無其他積極證據足資佐證，本諸罪疑唯輕原
    則，難認被告除本件犯罪事實欄所載之犯行外，尚有其他違
    反保護令而對告訴人為騷擾行為之犯行，附此敘明。
  (八)綜上所述，被告上開辯解，均為事後圖卸之詞，無法採信。
    本件事證明確，被告違反保護令之犯行堪以認定，應予依法
    論科。
二、核被告所為，係犯家庭暴力防治法第六十一條第二款之違反
    保護令罪。被告前於九十五年間，因違反槍砲彈藥刀械管制
    條例案件，經本院判處有期徒刑四月確定，甫於九十六年二
    月二十七日易科罰金執行完畢等情，有臺灣臺中地方法院檢
    察署刑案資料查註紀錄表及臺灣高等法院被告前案紀錄表各
    一份在卷可按，其於有期徒刑執行完畢後五年內，再故意犯
    本件有期徒刑以上之罪，為累犯，應依法加重其刑。爰審酌
    被告前已有違反保護令之行為（前揭刑案資料查註紀錄表及
    前案紀錄表參照），仍不知警惕，再為本件違反保護令之犯
    行，其漠視保護令上揭示保護告訴人之意旨，犯後又缺乏認
    錯悔過之具體表現，暨其犯罪情節、對告訴人所生損害等一
    切情狀，量處如主文所示之刑，並諭知易科罰金之折算標準
    ，以資懲儆。
據上論斷，應依刑事訴訟法第二百八十四條之一、第二百九十九
條第一項前段，家庭暴力防治法第六十一條第二款，刑法第十一
條前段、第四十七條第一項、第四十一條第一項前段，刑法施行
法第一條之一，判決如主文。
本案經檢察官丁○○到庭執行職務。
中    華    民    國    97    年     2    月    22    日
                    刑事第一庭  法  官  郭妙俐
上正本證明與原本無異。
如不服本判決，應於收受送達後十日內向本院提出上訴書狀（應
敘述具體理由並附繕本）。
上訴書狀如未敘述理由，應於上訴期間屆滿後二十日內補提理由
書於本院。
                                書記官  陳玉芬
中    華    民    國    97    年     2    月    22    日
附錄本案論罪科刑法條全文：
家庭暴力防治法第六十一條
違反法院依第十四條第一項、第十六條第三項所為之下列裁定者
，為本法所稱違反保護令罪，處三年以下有期徒刑、拘役或科或
併科新臺幣十萬元以下罰金：
一、禁止實施家庭暴力。
二、禁止騷擾、接觸、跟蹤、通話、通信或其他非必要之聯絡行為。
三、遷出住居所。
四、遠離住居所、工作場所、學校或其他特定場所。
五、完成加害人處遇計畫。


司法院資訊處製作；財團法人民間司法改革基金會備份。
